【裁判字號】    97,易,2791
【裁判日期】    980323
【裁判案由】    妨害名譽
【裁判全文】
臺灣臺北地方法院刑事判決              97年度易字第2791號
公  訴  人  臺灣臺北地方法院檢察署檢察官
被      告  乙○○
                      樓
選任辯護人  陳俊傑律師
上列被告因妨害名譽案件，經檢察官提起公訴（97年度偵字第12
790 號），本院判決如下：
    主    文
乙○○公然侮辱人，處拘役貳拾伍日，如易科罰金，以新臺幣壹
仟元折算壹日。
    犯罪事實
一、乙○○於民國96年7 月19日傍晚6 時許，偕同友人甲○○前
    去其所居住位於臺北市○○區○○路273 巷10號地下1 樓之
    松仁富邑社區辦公室內為財務公告之事索討某資料，因時任
    鼎積公寓大廈管理維護股份有限公司（下稱鼎積公司）派駐
    在該社區之總幹事戊○○不從，竟基於公然侮辱之犯意，當
    場在該不特定多數人均得自由進出之辦公室內，對戊○○辱
    罵：「你該死啊你、你該死啊你、王八蛋」，甲○○見狀遂
    將乙○○速拉出辦公室外，惟因戊○○已先取出隨身攜帶之
    小型錄音機錄得前揭對話，始知上情。
二、案經戊○○訴報請臺灣臺北地方法院檢察署檢察官偵查起訴
    。
    理    由
一、證據能力：
    本件認定事實所引用之卷內所有卷證資料（詳下述，包含人
    證、物證、書證等），並無證據證明係公務員違背法定程序
    所取得，被告乙○○及其辯護人迄至言詞辯論終結均未就本
    院提示之卷證之證據能力有所爭執或聲明異議（見本院卷第
    31頁反面、第63頁反面、第77頁等筆錄），且卷內之文書證
    據，亦無刑事訴訟法第159 條之4 之顯有不可信之情況或其
    他不得作為證據之情形，本院認引為證據為適當，是依刑事
    訴訟法第159 條之4 、之5 等規定，下述認定事實所引用之
    證據方法均有證據能力，合先敘明。
二、認定事實：
    被告雖坦承口出「王八蛋」之語，惟矢口否認涉有何公然侮
    辱之犯行，辯稱：當時戊○○拿出錄音機，甲○○就要拉著
    我離開，我是跟甲○○分開之後，才在辦公室外面說這樣的
    話，這是我的口頭禪，應該不算是公然侮辱云云。然查：
  (一)上開犯罪事實，業據證人即告訴人戊○○於本院審理中證述
    甚詳（見本院卷第44頁以下），核與其於檢察事務官前之歷
    次證述均相吻合，其並提出當場其以小型錄音機（照片見本
    院卷第53頁）所錄得之錄音帶乙捲佐證其所述，經本院勘驗
    該錄音帶內容，確認錄得：「一、我怎麼樣，為什麼要罵人
    。二、嘿嘿嘿（笑聲）。三、為什麼要罵人。四、我罵你。
    五、對啊，你現在在哪裡呀？六、你該死啊你。七、你現在
    在哪裡呀？八、你該死呀你。九、我現在正在錄音嘛，你現
    在在哪裡嘛？你罵什麼？把這錄音帶當呈堂證供好嗎？十、
    王八蛋。（結束）」之對話，且以上幾句話係連續錄音，並
    無中斷之情形，此有本院勘驗筆錄存卷可查（見本院卷第43
    頁反面）；而衡諸上開對話，第一、三、五、七、九句顯為
    戊○○提示在場人正在錄音所言，第二句雖無從分辨係何人
    發出笑聲，但亦與本案構成要件事實無關，所餘第四、六、
    八、十句，戊○○明確結證稱：「我確定四句都是被告所言
    」，且稱被告在辦公室罵我王八蛋時，距離我已經較遠，所
    以比起其他幾句都較為小聲，甲○○聽到後，就直接把被告
    拉出辦公室，所以後面就沒有再繼續錄音，平常辦公室24小
    時都有保全在，如果保全出去巡邏會鎖門，有人在就不會鎖
    等詞甚詳，並有其當庭繪製之現場圖（見本院卷第49頁，並
    標示(一)為被告講第六、八句之位置、(二)為被告講第十句之位
    置，均在該辦公室內）、戊○○上下班出勤卡影本（當日其
    下午上班時間為12時51分、下班為22時53分，見本院卷第63
    頁反面勘驗筆錄）、鼎積公司之營利事業基本資料查詢等件
    在卷可稽；另證人即社區委員甲○○亦於審理中證稱：當時
    我與被告為了財務未公告，住戶有所反應之事去辦公室找戊○○，被告在辦公室內對著戊○○大聲說你要不要公告，一
    付在爭執的樣子，我聽到爭吵很大聲，就要被告離開不要在
    這裡吵等語（見本院卷第74頁以下筆錄），核與證人即鼎積
    公司派駐在該社區之清潔員丙○○於檢察事務官前所述在辦
    公室門口聽到被告與戊○○2 人很大聲在爭吵的聲音，就聽
    到被告罵告訴人「王八蛋」等詞（見他字卷第17頁、偵字卷
    第6 頁筆錄）相符，適可認定戊○○證稱其與被告發生爭執
    ，並因此拿出錄音機錄音蒐證等情均係屬實，對照被告先否
    認有說你要死、你要死、王八蛋，稱自己不是會罵人的人，
    又稱：「我沒有說這些話，我有會同甲○○要求告訴人提出
    財務公告，他沒有提出，我們就有在辦公室內對話一下，之
    後我就走了」，繼又改稱不確定有無講上開第四、六、八、
    十這四句話，最後方坦承有講王八蛋（依序見他字卷第12、
    17頁、本院卷第31頁反面、第44頁、第76頁反面筆錄），被
    告就當日爭執之經過先是避而不提，且辯稱自己沒有說王八
    蛋云云，迄至審理終結前才坦認此情，較之戊○○前後始終
    一致且有補強證據可佐之具結證詞，當認戊○○所述較為可
    信，是被告於上開時間，在其居住之社區地下1 樓不特定多
    數人均得自由進出之辦公室內，因財務公告索討資料之事與
    時任總幹事之戊○○發生口角爭執，竟當場對戊○○口出「
    你該死啊你、你該死啊你、王八蛋」之語已明。
  (二)雖被告辯稱自己是在跟甲○○分開後才在辦公室外面罵王八
    蛋云云，然本院勘驗前揭10句對話，該等對話均係緊接發生
    而無中斷，且證人戊○○與丙○○均證稱被告係在辦公室內
    口出王八蛋，參以甲○○雖於審理中證稱自己對於雙方爭執
    之內容、有無聽到被告罵戊○○等均推稱忘記，於偵查中則
    是證稱沒有聽到被告罵告訴人，惟其始終證稱自己是聽到爭
    吵就拉被告離開辦公室，如被告僅是說出「你該死啊你」，
    甲○○就已隨即將之拉至辦公室外面，則雙方衝突狀況理當
    已經解除，戊○○又何需再大費周章拿出隨身小型錄音機表
    示「我現在正在錄音嘛，你現在在哪裡嘛？你罵什麼？把這
    錄音帶當呈堂證供好嗎」？且甲○○將戊○○往辦公室門口
    拉之舉動，又可說明戊○○所稱「王八蛋」這句話，較之其
    他「你該死啊你」之語為小聲之原因，是依現場客觀情狀可
    知，被告辯稱自己與甲○○分開後才在辦公室外面罵「王八
    蛋」云云，並非實在；又辯護人始終質疑當日丙○○並不在
    場，另有保全丁○○在場，惟戊○○業已證稱當日丁○○休
    假，由陳德川代班，並提出丙○○、丁○○、陳德川3 人之
    出勤卡、現場人員輪值表為證，而經本院勘驗確認如其所述
    （見本院卷第63頁反面），客觀上難認該等表格有何捏造、
    造假之處（辯護人亦捨棄對於該等文書證據能力之爭執，見
    本院卷第63頁反面），故關於丙○○當日不在場之答辯，尚
    非可採，且本案構成要件事實已臻明確，縱使現場共有幾人
    在場並非全然無疑，但該辦公室係不特定多數人均得自由進
    出之場所，現場人數如何並非重要，故檢察官聲請再傳無故
    不到之丙○○，辯護人聲請傳訊丁○○，均難認有其必要。
  (三)另被告雖辯解「王八蛋」是個人口頭禪、並非針對戊○○云
    云，然被告在與戊○○因社區財務公告之事發生口角爭執，
    又眼見戊○○拿出錄音機時，隨即在辦公室內說出「王八蛋
    」之語，已足以確認被告係有針對特定對象（即戊○○），
    而非單純脫口而出之慣用髒話，是被告在該公開場合，基於
    公然侮辱之犯意，以上開足以貶損戊○○名譽之抽象無涉真
    假之「王八蛋」穢語辱罵戊○○之情，殆已無疑，其此部分
    所辯並非可採。
  (四)從而，本案事證已臻明確，被告所辯，洵非有據，其犯行堪
    以認定，自應依法論科。
三、適用法律：
    查被告在上開社區地下1 樓辦公室內之不特定多數人均得以
    共見共聞之開放空間，以「王八蛋」之語公然辱罵告訴人戊○○，核其所為，則係犯刑法第309 條第1 項之公然侮辱罪
    。爰審酌被告不圖克制，口出穢語公然侮辱告訴人，缺乏尊
    重他人名譽之法治觀念，且迄今未能與告訴人達成和解，犯
    後態度非佳，惟所犯情節尚屬輕微，造成告訴人名譽之損傷
    並非嚴重，暨被告之素行、生活狀況、犯罪之動機、目的、
    手段、與告訴人之關係等一切情狀，認公訴檢察官具體求處
    拘役50日尚嫌過重，爰量處如主文所示之刑，並諭知易科罰
    金之折算標準。
據上論斷，應依刑事訴訟法第284 條之1 、第299 條第1 項前段
，刑法第309 條第1 項、第41條第1 項前段，刑法施行法第1 條
之1 第1 項、第2 項前段，判決如主文。
本案經檢察官林冠佑到庭執行職務。
中    華    民    國    98    年    3     月    23    日
                  刑事第五庭  法  官  吳勇毅
上正本證明與原本無異。
如不服本判決應於收受送達後10日內向本院提出上訴書狀，並應
敘述具體理由；其未敘述上訴理由者，應於上訴期間屆滿後20日
內向本院補提理由書（均須按他造當事人之人數附繕本）「切勿
逕送上級法院」。告訴人或被害人如對於本判決不服者，應具備
理由請求檢察官上訴，其上訴期間之計算係以檢察官收受判決正
本之日期為準。
                              書記官  游秀珠
中    華    民    國    98    年    3     月    23    日
附錄論罪科刑法條全文：
中華民國刑法第309條（公然侮辱罪）
公然侮辱人者，處拘役或3 百元以下罰金。
以強暴犯前項之罪者，處1 年以下有期徒刑、拘役或5 百元以下
罰金。


司法院資訊處製作；財團法人民間司法改革基金會備份。
